【裁判字號】    99,上易,1082
【裁判日期】    990831
【裁判案由】    竊盜
【裁判全文】
臺灣高等法院臺中分院刑事判決        99年度上易字第1082號
上  訴  人
即  被  告  甲○○
上列上訴人因竊盜案件，不服臺灣苗栗地方法院99年度易字第
517號中華民國99年6月28日第一審判決（起訴案號：臺灣苗栗地
方法院檢察署99年度偵字第2659號），提起上訴，本院判決如下
：
    主  文
上訴駁回。
    理  由
一、按依刑事訴訟法第350條、第361條、第362條、第367條規定
    ，不服地方法院之第一審判決而上訴者，須提出上訴書狀，
    並應敘述具體理由，為上訴必備之程式；其所提出之書狀未
    敘述上訴理由，或僅曾以言詞陳述上訴理由者，均應於上訴
    期間屆滿後20日內補提理由書於第一審法院。第一審法院經
    形式審查，認逾期未補提上訴理由者，應定期間先命補正；
    逾期未補正者，為上訴不合法律上之程式，應以裁定駁回。
    倘已提出上訴理由，但所提非屬具體理由者，則由第二審法
    院以上訴不合法律上之程式，判決駁回。而所謂具體理由，
    必係依據卷內既有訴訟資料或提出新事證，指摘或表明第一
    審判決有何採證認事、用法或量刑等足以影響判決本旨之不
    當或違法，而構成應予撤銷之具體事由，始克當之（例如：
    依憑證據法則具體指出所採證據何以不具證據能力，或依憑
    卷證資料，明確指出所為證據證明力之判斷如何違背經驗、
    論理法則）；倘僅泛言原判決認定事實錯誤、違背法令、量
    刑失之過重或輕縱，而未依上揭意旨指出具體事由，或形式
    上雖已指出具體事由，然該事由縱使屬實，亦不足以認為原
    判決有何不當或違法者（例如：對不具有調查必要性之證據
    ，法院未依聲請調查亦未說明理由，或援用證據不當，但除
    去該證據仍應為同一事實之認定），皆難謂係具體理由，俾
    與第二審上訴制度旨在請求第二審法院撤銷、變更第一審不
    當或違法之判決，以實現個案救濟之立法目的相契合，並節
    制濫行上訴（最高法院97年度台上字第892號判決亦同此意
    旨）。
二、本件上訴人即被告(以下稱被告)甲○○不服原審判決，提起
    上訴，其上訴理由略以：被告係自動把項鍊交還被害人領回
    ，並非如起訴書所述，係警方搜索查獲。被告於警局坦承犯
    罪時只是涉嫌人之身分，坦承犯行，交出贓物，應構成自首
    。被告經移送檢察官偵辦時，即已向檢察官說明所有犯行係
    於服用藥物後，精神失控所為。交還項鍊之同時即與被害人
    達成和解，檢察官未再傳訊被告，即結案起訴。應係採信被
    告所言，然對於被告之求刑，卻未審酌對被告有利之部分，
    如犯後態度，坦承犯行，節省資源，與被害人和解等，顯然
    與法院辦理刑事案件應行注意事項之規定有違。原判決量處
    被告有期徒刑九月，並無違法，僅量刑稍嫌過重。被告自民
    國98年出獄後即戒毒、戒煙，現從事苦瓜種植，現因服用藥
    物，精神耗弱失控而犯下本案，由警訊與檢訊筆錄中均可證
    明被告非預圖犯罪，再者被告賠償被害人損失，雙方和解犯
    罪後態度絕對誠懇悛悔有據。為此狀請重新審酌本案是否有
    可憫之處，更為適當之判決云云。惟依被告第一次警詢筆錄
    形式上觀之，被告於99年5月8日第一次警詢時，即否認伊在
    本案案發地點行竊，嗣經警提示案發現場監視錄影畫面及採
    取之鞋印可認被告即為竊嫌，然被告仍否認該監視畫面所顯
    示之人係伊。由此可知，警方於被告第一次警詢時，依據案
    發現場監視錄影畫面及採取之鞋印，即已合理懷疑被告即為
    本件竊盜案之犯罪嫌疑人，被告縱使嗣後坦承犯行，亦僅為
    自白，要難構成自首。又被告於警詢時既已供稱扣案之拖鞋
    即為伊行竊時所穿者，至於其他所穿之衣褲及背心，伊於99
    年4月底，去苗栗縣獅潭鄉汶水釣魚時順勢丟到後龍溪讓水
    漂流等語，可知被告於案發當時精神意識正常，事後始知湮
    滅證據以圖卸責，又從監視錄影畫面顯示被告行走態樣與正
    常人無異，且卷內並無任何事證足證被告於案發前確有服用
    藥物之情，是形式上以觀，難認被告於案發前有服用藥物而
    陷於精神耗弱。另原判決量刑已審酌被告坦承犯行，犯後態
    度良好及已與被害人和解等情，參以被告係累犯，依法應加
    重其刑，原審量處被告有期徒刑九月，形式上觀之，堪認妥
    適，自難指為量刑過重。綜上，被告上訴意旨所陳，尚不足
    認原判決有何違法或不當而構成應予撤銷之理由，自難認其
    上訴已備具體理由。依上揭說明，其上訴自不合法律上之程
    式，爰不經言詞辯論予以駁回。
三、據上論斷，應依刑事訴訟法第367條前段、第372條，判決如
    主文。
中    華    民    國    99    年    8     月    31    日
            刑事第四庭    審判長法  官  洪  耀  宗
                                法  官  劉  登  俊
                                法  官  許  文  碩
以上正本證明與原本無異。
不得上訴。
                                書記官  郭  蕙  瑜
中    華    民    國    99    年    8     月    31    日

司法院資訊處製作；財團法人民間司法改革基金會備份。
